【裁判字號】    95,苗簡,324
【裁判日期】    950908
【裁判案由】    債務人異議之訴
【裁判全文】
臺灣苗栗地方法院民事簡易判決         95年度苗簡字第324號
原      告  甲○○
被      告  乙○○
上列當事人間債務人異議之訴事件，本院判決如下：
    主  文
原告之訴駁回。
訴訟費用由原告負擔。
    事實及理由
一、原告起訴主張：
  (一)被告以本院91年度苗簡字第644 號、92年度簡上字第77號判
    決為執行名義，聲請本院94年度執字第9598號實施強制執行
    ，命原告應將坐落苗栗縣公館鄉○○段180 之6 地號土地（
    下稱系爭土地）如該判決附圖所示A 部分面積176 平方公尺
    之地上物拆除。惟按上開執行名義成立後，原告業已徵得系
    爭土地共有人賴阿七之繼承人賴漢恩，賴阿琳之繼承人賴傳
    盛，賴阿秋之繼承人賴阿南、賴傳增、賴傳寶之首肯，同意
    原告佔用前揭土地。是被告強行依前述執行名義，要求原告
    拆除地上物，返還土地予全體共有人，自與全體共有人之利
    益相悖，且無必要。實則上開地上物應否拆除，僅係共有人
    間就共有物應如何管理之爭議，被告貿然請求執行拆除上開
    地上物，容有權利濫用之情形，爰提起本件債務人異議之訴
    。
  (二)系爭土地共有人之一賴阿統已將其在系爭土地之應有部分出
    賣予賴阿七，嗣賴阿七再將其就系爭土地之應有部分贈與賴
    漢恩，賴漢恩又將之出賣予原告之父賴琳西，賴琳西死亡後
    ，其繼承人訂立遺產分割協議書，由原告單獨繼承上開權利
    。
  (三)系爭土地共有人間對於特定部分之使用，向有默示之協議存
    在，此觀諸被告逕行在系爭土地開挖池塘私用，益徵前開默
    示之協議確屬存在。原告依該默示之協議，使用系爭土地之
    特定部分，自屬有權佔有。
  (四)並聲明：本院94年度執字第9598號強制執行事件，所為之強
    制執行程序應予撤銷。
二、被告則以：賴漢恩並非賴阿七之唯一繼承人，賴傳盛並非賴
    阿琳之唯一繼承人，賴阿南並非賴阿秋之唯一繼承人，是以
    原告僅得部分共有人之繼承人同意佔用土地，尚無消滅或妨
    礙債權人請求之事由發生，原告之訴並無理由等語，資為抗
    辯。並聲明：原告之訴駁回。
三、查被告以本院91年度苗簡字第644 號、92年度簡上字第77號
    判決為執行名義，聲請本院94年度執字第9598號實施強制執
    行，命原告應將系爭土地如附圖所示A 部分面積176 平方公
    尺之地上物拆除，將土地返還全體共有人；於上開執行名義
    成立後，原告已徵得系爭土地共有人賴阿七之繼承人賴漢恩
    、賴阿琳之繼承人賴傳盛、賴阿秋之繼承人賴阿南之首肯，
    同意原告佔用上開土地等事實，為兩造所不爭（見卷第12頁
    ），並經本院依職權調取前開卷宗核明屬實，自堪信為真實
    。
四、按執行名義成立後，如有消滅或妨礙債權人請求之事由發生
    ，債務人得於強制執行程序終結前，向執行法院對債權人提
    起異議之訴。如以裁判為執行名義時，其為異議原因之事實
    發生在前訴訟言詞辯論終結後者，亦得主張之，強制執行法
    第14條第1 項定有明文。所謂消滅債權人請求之事由，係指
    足以使執行名義之請求權及執行力消滅之原因事實，如清償
    、提存、抵銷、免除、混同、債權之讓與、債務之承擔、解
    除條件之成就、和解契約之成立等；所謂妨礙債權人請求之
    事由，係指足以使執行名義罹於不能行使之障礙而言。又共
    有物除契約另有訂定外，由共有人共同管理之，民法第 820
    條第1 項定有明文，是未經共有人協議分管之共有物，共有
    人對共有物之特定部分占用收益，自須徵得他共有人全體之
    同意。本件系爭土地之登記名義人為賴阿七、賴阿秋、賴阿
    琳、賴阿統、原告甲○○及被告乙○○，有土地登記謄本在
    卷可參（見卷第17、18頁）；而賴阿七已於民國35年12月29
    日死亡，其繼承人有長男賴阿坤、次男賴漢恩、長女何賴水
    妹（已於72年4 月30日死亡，應由其配偶及子女繼承）、四
    女邱茶妹、五女何賴幼妹、六女賴柑妹、七女賴桃妹；賴阿
    秋已於72年7 月4 日死亡，其繼承人有妻賴黃娣妹、長男賴
    阿南；賴阿統已於46年11月9 日死亡，其繼承人有長男賴木
    水、養女賴錦妹之情，亦有本院依職權向苗栗縣公館鄉戶政
    事務所調取之戶籍謄本在卷可稽。是原告既僅徵得賴阿七之
    繼承人賴漢恩、賴阿琳之繼承人賴傳盛、賴阿秋之繼承人賴
    阿南之首肯，同意原告佔用系爭土地，而未取得其他共有人
    及共有人之繼承人全體同意，揆諸前揭說明，自無使執行名
    義向後歸於消滅或罹於不能行使之障礙。原告主張上開人等
    之同意乃執行名義成立後所發生足以消滅或妨礙債權人請求
    之事由云云，自無足取。原告另主張被告請求執行拆除地上
    物返還土地，有權利濫用之情形；及共有人間有默示協議原
    告得使用上開土地云云，核均非執行名義成立後所發生足以
    消滅或妨礙債權人請求之事由，是原告提起本件債務人異議
    之訴，為無理由，應予駁回。
五、原告雖主張系爭土地共有人之一賴阿統已將其在系爭土地之
    應有部分出賣予賴阿七，賴阿七再將其應有部分贈與賴漢恩
    ，賴漢恩又將其應有部分出賣予原告之父賴琳西，並由原告
    繼承上開權利云云。惟查不論前述買賣是否真實，渠等既未
    辦理所有權移轉登記，依民法第758 條規定，自難謂原告已
    取得賴阿統及賴阿七之應有部分。是原告仍須取得渠等全體
    繼承人之同意，始得有權佔有系爭土地。原告前揭主張，尚
    不足為其有利之認定，併此敘明。
六、次按原告之訴，依其所訴之事實，在法律上顯無理由者，法
    院得不經言詞辯論，逕以判決駁回之，民事訴訟法第249 條
    第2 項定有明文。本件依前所述，被告既已取得命原告拆除
    地上物返還土地之確定判決執行名義，而原告復未取得系爭
    土地所有共有人或共有人繼承人之同意佔用土地，則原告主
    張本件執行名義成立後有消滅或妨礙債權人請求之事由發生
    ，即屬無據，其訴在法律上顯無理由，爰不經言詞辯論，逕
    以判決駁回之。
七、訴訟費用負擔之依據：民事訴訟法第78條。
中    華    民    國    95    年    9     月    8    日
                    苗栗簡易庭法  官  黃佩韻
以上正本係照原本作成。
如不服本判決，應於送達後20日內向本院提出上訴狀（須附繕本
）。
                              書記官  蔡健忠
中    華    民    國    95    年    9     月    8     日


司法院資訊處製作；財團法人民間司法改革基金會備份。
